【裁判字號】    97,訴,1902
【裁判日期】    970731
【裁判案由】    毒品危害防制條例
【裁判全文】
臺灣板橋地方法院刑事判決              97年度訴字第1902號
公  訴  人  臺灣板橋地方法院檢察署檢察官
被      告  甲○○
選任辯護人  吳國輝律師
上列被告因違反毒品危害防制條例案件，經檢察官提起公訴（97
年度毒偵字第2017號），被告於本院準備程序進行中，就被訴犯
罪事實為有罪之陳述，本院告知簡式審判程序之旨，並聽取其與
公訴人之意見後，經合議庭裁定由受命法官獨任進行簡式審判程
序審理後，判決如下：
    主  文
甲○○施用第一級毒品，累犯，處有期徒刑肆月，如易科罰金，
以新臺幣壹仟元折算壹日。扣案之第一級毒品海洛因壹小包（驗
餘淨重零點伍陸貳零公克），沒收銷燬之，扣案包裝該海洛因之
塑膠袋壹只，沒收。
    事  實
一、甲○○前有違反肅清煙毒條例前科，且於民國88年間因施用
    毒品案件，經依本院88年度毒聲字第831 號刑事裁定送勒戒
    處所觀察、勒戒後，認無繼續施用毒品傾向，由臺灣板橋地
    方法院檢察署（下稱板橋地檢署）檢察官以88年度偵字第40
    34號為不起訴處分確定；又於90年間因施用毒品案件，除經
    依本院90年度毒聲字第4281號刑事裁定送勒戒處所觀察、勒
    戒後，認有繼續施用毒品傾向，而由本院以90年度毒聲字第
    4533號刑事裁定令入戒治處所施以強制戒治1 年，嗣經本院
    以91年度毒聲字第1701號刑事裁定停止強制戒治，所餘期間
    付保護管束，並於91年11月20日保護管束期滿，保護管束未
    經撤銷，視為強制戒治期滿外，並經板橋地檢署檢察官以90
    年度毒偵字第4177號聲請簡易判決處刑，由本院以90年度板
    簡字第2046號刑事簡易判決處有期徒刑6 月，並得易科罰金
    確定，且於91年11月25日易科罰金執行完畢；復於92年間因
    施用毒品案件，經本院以92年訴字1054號刑事判決處有期徒
    刑7 月確定；再於95年間因施用毒品案件，經本院分別以95
    年度訴字517 號及95年度訴字2585號刑事判決處有期徒刑7
    月、8 月確定，嗣經本院以96年度聲減字第807 號刑事裁定
    各減為有期徒刑3 月又15日、4 月，並定應執行刑有期徒刑
    7 月確定，且於96年7 月16日因徒刑執行完畢出監。
二、詎其仍不知悔改，猶於上開強制戒治執行完畢釋放後5 年以
    內已再犯被追訴處罰，基於施用第一級毒品海洛因之犯意，
    於96年12月14日中午12時許，在基隆市某處，以注射針筒注
    射靜脈之方式，施用海洛因；嗣於同日下午5 時10分許，在
    臺北縣樹林市○○街9 號仁愛醫院，於偵查犯罪機關尚未知
    悉其上開施用海洛因之犯行前，主動向員警詹智偉坦承而接
    受裁判，並為警扣得海洛因1 小包（驗餘淨重0.5620公克）
    ，且經警採集其尿液送驗，結果呈海洛因代謝物之嗎啡陽性
    反應，始查悉上情。
三、案經臺北縣政府警察局樹林分局報告板橋地檢署檢察官偵查
    起訴。
    理  由
壹、程序方面：本件被告甲○○所犯係死刑、無期徒刑、最輕本
    刑3 年以上有期徒刑以外之罪，其於準備程序就前揭被訴事
    實為有罪之陳述，經法官告知簡式審判程序之旨，並聽取其
    與公訴人之意見後，本院認無不得或不宜改依簡式審判程序
    進行之處，爰依刑事訴訟法第273 條之1 第1 項、第284 條
    之1 之規定，由本院合議庭裁定本件由受命法官獨任進行簡
    式審判程序，合先敘明。
貳、實體方面：
一、上開事實，業據被告迭於警詢、偵訊及本院訊問時自白不諱
    ，且被告於前開時間採集之尿液經送驗，結果呈嗎啡之陽性
    反應乙節，此有台灣檢驗科技股份有限公司出具2008/01/02
    報告編號CH/2007/C0931 之濫用藥物檢驗報告1 紙（詳見97
    年度偵字第311 號偵查卷第26頁）在卷可稽；且扣案之白色
    粉末1 小包經送鑑驗結果認：實稱毛重0.8940公克（含1 袋
    1 標籤），淨重0.5640公克，取樣0.0020公克，餘重0.5620
    公克，檢出海洛因成分乙節，此有交通部民用航空局航空醫
    務中心97年2 月26日航藥鑑字第0970895 號毒品鑑定書1 紙
    （詳見本院卷第21頁）附卷可證。故被告之自白核與事實相
    符，應堪予採信。是本案事證已臻明確，被告犯行洵堪認定
    ，應予依法論科。
二、論罪科刑部分：
(一)、按施用毒品經觀察、勒戒或強制戒治執行完畢釋放後，5 年
    後再施用毒品，應適用毒品危害防制條例第20條第1 、2 項
    之規定，同條例第20條第3 項定有明文。又按於92年7 月9
    日新修正之毒品危害防制條例刪除二犯及三犯之規定，一改
    修法前繁雜之處遇程序，僅將施用毒品者簡化區分為初犯、
    再犯，並認施用毒品者係屬病患性犯人，以觀察、勒戒戒除
    其身癮，並以強制戒治去除其心癮。經觀察、勒戒或強制戒
    治執行完畢釋放後，若係5 年後再犯該條例第10條施用毒品
    罪者，與同條例第20條第1 項、第2 項關於「初犯」之處理
    方式相同，檢察官應先聲請法院裁定令被告入勒戒處所觀察
    、勒戒，並視有無繼續施用毒品傾向，決定應予釋放、為不
    起訴之處分，或應聲請法院裁定令入勒戒處所強制戒治；若
    係5 年內「再犯」同條例第10條施用毒品罪者，依同條例第
    23條第2 項規定，檢察官則應依法追訴。觀諸該條例第20條
    第3 項之修正理由：「觀察、勒戒或強制戒治5 年後再犯者
    ，顯見前所實施之觀察、勒戒或強制戒治已足以遮斷其施用
    毒品之癮，為期自新及協助其戒除毒癮，對此5 年後再犯者
    ，爰明定仍適用初犯之規定，先經觀察、勒戒、強制戒治之
    程序。」及同條例第23條第2 項之修正理由：「為配合簡化
    施用毒品犯之刑事處遇程序，並鑑於經觀察、勒戒或強制戒
    治執行完畢釋放後5 年內再犯者，其再犯率甚高，原據以實
    施之觀察、勒戒及強制戒治既已無法收其實效，自應施以刑
    事處遇。」顯然如施用毒品者係前經觀察、勒戒或強制戒治
    等治療程序執行完畢5 年後，始再施用毒品之「初犯」，因
    前所執行之觀察、勒戒或強制戒治已足收戒除毒癮之效，自
    應重新執行觀察、勒戒或強制戒治等治療程序，並於治療程
    序執行完畢後，由檢察官為不起訴處分，毋庸對之追訴處罰
    ；反之，在「再犯」之情形，因其先前所為治療程序顯未能
    收戒斷毒癮之效，且考量施用毒品者之再犯率偏高，乃簡化
    其刑事處遇程序，而逕予追訴處罰，不再施以治療程序。參
    酌上開立法理由，修正毒品危害防制條例就施用毒品者，祇
    於「初犯及5 年後再犯」二種情形，有其追訴條件之限制，
    即須於初犯經觀察、勒戒或強制戒治釋放後，5 年內均無施
    用毒品之行為，始能認其前所實施之觀察、勒戒或強制戒治
    已足遮斷毒癮，而得於5 年後再犯時，再予適用初犯之規定
    ，重行觀察、勒戒等程序。倘5 年內已經再犯，被依法追訴
    處罰，縱其第三次（或第三次以上）施用毒品之時間在初犯
    釋放5 年以後，即與「5 年後再犯」之情形有別，且因已於
    「5 年內再犯」，顯見其再犯率甚高，原實施觀察、勒戒或
    強制戒治，已無法收其實效，而無5 年戒斷期之存在，自無
    再經觀察、勒戒或強制戒治之必要，應由檢察官逕行起訴，
    始符新法修正之本旨，最高法院95年度臺上字第1071號、95
    年度臺非字第59號判決意旨可資參照。經查被告於88年間因
    施用毒品案件，經依本院88年度毒聲字第831 號刑事裁定送
    勒戒處所觀察、勒戒後，認無繼續施用毒品傾向，由板橋地
    檢署檢察官以88年度偵字第4034號為不起訴處分確定；又於
    90年間因施用毒品案件，除經依本院90年度毒聲字第4281號
    刑事裁定送勒戒處所觀察、勒戒後，認有繼續施用毒品傾向
    ，復由本院以90年度毒聲字第4533號刑事裁定令入戒治處所
    施以強制戒治1 年，嗣經本院以91年度毒聲字第1701號刑事
    裁定停止強制戒治，所餘期間付保護管束，並於91年11月20
    日保護管束期滿，保護管束未經撤銷，視為強制戒治期滿外
    ，並經板橋地檢署檢察官以90年度毒偵字第4177號聲請簡易
    判決處刑，由本院以90年度板簡字第2046號刑事簡易判決處
    有期徒刑6 月，並得易科罰金確定，且於91年11月25日易科
    罰金執行完畢；復於92年間因施用毒品案件，經本院以92
    年訴字1054號刑事判決處有期徒刑7 月確定；再於95年間因
    施用毒品案件，經本院分別以95年度訴字517 號及95年度訴
    字2585號刑事判決處有期徒刑7 月、8 月確定，嗣經本院以
    96年度聲減字第807 號刑事裁定各減為有期徒刑3 月又15日
    、4 月，並定應執行刑有期徒刑7 月確定，且於96年7 月16
    日因徒刑執行完畢出監在案，此有臺灣高等法院被告前案紀
    錄表及上開不起訴處分書、判決書各乙份在卷可稽，是被告
    於強制戒治執行完畢釋放後5 年以內已再犯被依法追訴處罰
    如上所述，則揆諸前揭判決意旨，本件檢察官起訴被告施用
    第一級毒品，符合上開規定，合先敘明。
(二)、又按海洛因依毒品危害防制條例第2 條第2 項第1 款之規定
    ，係屬第一級毒品，故核被告所為，係犯毒品危害防制條例
    第10條第1 項之施用第一級毒品罪。又被告持有海洛因係供
    己施用，則其持有之低度行為，為施用毒品之高度行為所吸
    收，不另論罪。再查，被告於95年間因施用毒品案件，經本
    院分別以95年度訴字517 號及95年度訴字2585號刑事判決處
    有期徒刑7 月、8 月確定，嗣經本院以96年度聲減字第807
    號刑事裁定各減為有期徒刑3 月又15日、4 月，並定應執行
    刑有期徒刑7 月確定，且於96年7 月16日因徒刑執行完畢出
    監在案，此有上開紀錄表可證，是其於受有期徒刑執行完畢
    後5 年內故意再犯有期徒刑以上之本罪，為累犯，應依刑法
    第47條第1 項之規定，加重其刑。復查被告於前揭時、地，
    在本件施用第一級毒品之犯行為偵查犯罪機關知悉前，主動
    向員警供出而接受裁判乙節，業據被告供述明確，並有臺北
    縣政府警察局樹林分局97年6 月25日北縣警樹偵字第097001
    8873號函暨職務報告1 份（詳見本院卷第49至50頁）在卷足
    稽，是被告對於未發覺之罪自首而受裁判，爰依刑法第62條
    前段之規定，減輕其刑，並依法先加後減。
(三)、爰審酌被告前有多次施用毒品之犯行，仍不知悔悟，故態復
    萌，再次施用毒品，無視於毒品對於自身健康之戕害及國家
    對於杜絕毒品犯罪之禁令，惟審酌被告犯後坦承犯行，態度
    尚佳，及施用毒品者均具有相當程度之生理成癮性及心理依
    賴性，戒除不易，且其自96年12月10日起迄今至行政院衛生
    署八里療養院美沙冬門診接受戒除毒癮治療，此有診斷證明
    書1 紙（詳見本院卷第44頁）附卷足參，顯見其確有悔意戒
    除毒癮，及施用毒品之犯罪心態與一般刑事犯罪之本質不同
    ，非難性較低等一切情狀，量處如主文所示之刑，併予諭知
    易科罰金之折算標準，以資懲儆。
(四)、至扣案之海洛因1 小包（驗餘淨重0.5620公克），業經鑑驗
    屬實，已如前述，屬違禁物，不問是否屬於犯人與否，均應
    依毒品危害防制條例第18條第1 項前段規定，併予宣告沒收
    銷燬之。另扣案包裝該海洛因之塑膠袋1 只，係被告所有並
    供其施用毒品之用乙節，業據被告供述明確（詳見本院卷第
    69頁），爰依刑法第38條第1 項第2 款之規定，併予宣告沒
    收。
據上論斷，應依刑事訴訟法第273 條之1 第1 項、第299 條第1
項前段，毒品危害防制條例第10條第1 項、第18條第1 項前段，
刑法第11條前段、第47條第1 項前段、第62條前段、第71條第1
項、第41條第1 項前段、第38條第1 項第2 款，判決如主文。
本案經檢察官彭聖斐到庭執行職務。
中    華    民    國    97    年    7    月     31    日
                  刑事第六庭法  官  饒金鳳
以上正本證明與原本無異。
如不服本判決，應於判決送達後10日內，向本院提出上訴書狀，
且上訴書狀應敘述具體理由，而上訴書狀未敘述上訴理由者，應
於上訴期間（即自收受判決書之翌日起算10日）屆滿後20日內補
提理由書。
                            書記官  王春森
中    華    民    國    97    年    7     月    31    日
附錄本案論罪科刑之法律條文：
毒品危害防制條例第10條第1 項：
施用第一級毒品者，處6 月以上5 年以下有期徒刑。


司法院資訊處製作；財團法人民間司法改革基金會備份。
